【裁判字號】    95,易,841
【裁判日期】    950830
【裁判案由】    賭博
【裁判全文】
臺灣士林地方法院刑事判決               95年度易字第841號
公  訴  人  臺灣士林地方法院檢察署檢察官
被      告  甲○○
            乙○○
            丁○○
            丙○○
上列被告等因賭博案件，經檢察官提起公訴（95年度偵字第6146
號），本院訊問被告後，被告為有罪之陳述，本院合議庭裁定改
行簡式審判程序，並判決如下：
    主  文
甲○○共同連續意圖營利聚眾賭博，處有期徒刑陸月，如易科罰
金，以銀元參佰元即新臺幣玖佰元折算壹日。扣案之傳真機玖台
、計算機參台、簽注單壹仟壹佰壹拾貳張均沒收。
乙○○共同連續意圖營利聚眾賭博，累犯，處有期徒刑陸月，如
易科罰金，以銀元參佰元即新臺幣玖佰元折算壹日。扣案之傳真
機玖台、計算機參台、簽注單壹仟壹佰壹拾貳張均沒收。
丁○○共同連續意圖營利聚眾賭博，處有期徒刑肆月，如易科罰
金，以銀元參佰元即新臺幣玖佰元折算壹日。扣案之傳真機玖台
、計算機參台、簽注單壹仟壹佰壹拾貳張均沒收。
丙○○共同連續意圖營利聚眾賭博，處拘役伍拾日，如易科罰金
，以銀元參佰元即新臺幣玖佰元折算壹日。扣案之傳真機玖台、
計算機參台、簽注單壹仟壹佰壹拾貳張均沒收。
    事  實
一、甲○○與乙○○係夫妻關係，甲○○前於民國81年間因賭博
    案件，經法院判處緩刑確定，乙○○與丁○○則共同因賭博
    案件，經本院於95年2 月3 日以94年度士簡字第843 號判決
    處乙○○有期徒刑5 月確定，並於95年3 月29日易科罰金執
    行完畢，處丁○○有期徒刑3 月並緩刑3 年確定，猶不知悔
    改，甲○○基於意圖營利之概括犯意，自94年12月（起訴書
    誤載為1 月）某日起，在臺北縣汐止市○○路○ 段267 號9
    樓之4 住處，主持「六合彩」賭博，每週分3 期（即每星期
    二、四、六對獎），以香港六合彩及臺灣大樂透中獎號碼為
    對獎號碼，賭博方式為賭客每簽注2 星、3 星、4 星1 支各
    為新臺幣（下同）74元、64元、58或59元，如對中2 個、3
    個、4 個號碼即「2 星」、「3 星」、「4 星」，分別可得
    5700元、5 萬7000元、70萬元彩金；若未對中，簽賭金歸甲○○所有，甲○○並以其所有臺北一信南港分社帳戶（帳號
    ：0000000000000 號）專供賭客匯入簽注金使用，以此方式
    聚集不特定多數人簽選下注及賭博財物，從中牟取未簽中賭
    資及其差額利益。乙○○、丁○○與丙○○亦共同基於意圖
    營利及聚眾賭博之概括犯意聯絡，乙○○自上開判決確定後
    之95年2 月4 日起，丁○○、丙○○則自95年4 月某日起，
    共同在上址從事接收簽注單、算牌支數及簽注金額等事宜，
    丁○○與丙○○每期工資各為1000元。嗣於95年5 月2 日晚
    上9 時20分許，為警持搜索票在上址查獲，並扣得傳真機9
    臺、計算機3 臺、簽注單1112張。
二、案經臺北縣政府警察局汐止分局報請臺灣士林地方法院檢察
    署檢察官偵查起訴。
    理  由
一、前揭犯罪事實，業據被告甲○○、乙○○、丁○○、丙○○
    於偵查中、本院準備程序及審理時供認不諱，核與證人甲○○、乙○○、丁○○、丙○○於偵查中證述情節吻合，並有
    戶名「甲○○」之臺北一信南港分社活期儲蓄存款交易明細
    表1 份在卷可稽，復有現場照片14張、傳真機9 台、計算機
    3 台、簽注單1112張扣案可資佐證，足證被告等自白與事實
    相符。本件事證明確，被告甲○○、乙○○、丁○○、丙○○之犯行均堪認定。
二、按在公共或公眾得出入之場所賭博，僅係刑法第266 條之犯
    罪成立要件，若同法第267 條及第268 條之罪，並不以在公
    共或公眾得出入之場所為限；意圖營利供給賭博場所或聚眾
    賭博，其賭場縱設在私人住宅內，仍應成立刑法第268 條之
    罪，司法院院字第1479號、院解字第3962號解釋早著明文。
    刑法第268 條意圖營利，聚眾賭博罪之所謂「聚眾賭博」，
    是指聚合多數人而言，參酌司法院釋字第145 號解釋「所謂
    多數人包括特定之多數人在內」之意旨，「聚眾」不僅指不
    特定之多數人，且包括特定之多數人在內；而所謂「賭博場
    所」，只要有一定之場所供人賭博財物即可，非謂須有可供
    人前往之一定空間場地始足當之。是刑法上之意圖營利供給
    賭博場所罪，本不以賭博場所為公眾得出入者為要件，以現
    今科技之精進，電話、傳真、網路均可為傳達賭博之訊息，
    例如營利意圖而提供網址供人賭博財物者，亦屬提供賭博場
    所之一種，而以傳真或電話簽注號碼賭博財物，與親自到場
    簽注賭博財物，僅係行為方式不同，並不影響其犯罪行為之
    成立。被告等在住宅內提供電話、傳真機供不特定人下注之
    用，並由賭客各別簽賭之方式主持六合彩賭博，形式上並無
    將賭客聚集在住宅內，但待各賭客簽賭完畢，化零為整，實
    質上仍可達成聚集不特定多數人參與賭博之目的，依照前揭
    司法院解釋意旨及說明，被告甲○○在其住宅內經營六合彩
    賭博，供賭客以傳真機簽賭之犯行，自符合意圖營利供給賭
    博場所及聚眾賭博之構成要件。核被告等所為，均係犯刑法
    第266 條第1 項前段之普通賭博罪、第268 條前段之意圖營
    利供給賭博場所罪、第268 條後段之意圖營利聚眾賭博罪。
    又被告行為後，刑法業於94年2 月2 日修正公布，並於95年
    7 月1 日施行，其中新法刪除第56條關於連續犯之規定，此
    刪除雖非犯罪構成要件之變更，但顯已影響行為人刑罰之法
    律效果，自屬法律有變更，依新法第2 條第1 項規定，比較
    新、舊法結果，仍應適用較有利於被告之行為時法律即舊論
    以連續犯；另修正刑法第28條共同正犯之規定，將共同「實
    施」犯罪修正為共同「實行」犯罪，剔除完全未參與犯罪相
    關行為之實行的陰謀共同正犯及預備共同正犯，屬行為可罰
    性要件之變更，比較新舊法，以修正後之規定，較有利於被
    告等，應依刑法第2 條第1 項但書之規定，適用修正後之刑
    法第28條規定論處。被告甲○○經營六合彩賭博，被告乙○○、丁○○、丙○○共同負責接收簽注單、算牌支數及簽注
    金額等事宜，被告等就上開犯行間，有犯意聯絡及行為分擔
    ，皆為共同正犯。被告等經營之六合彩賭博，係於每期開獎
    時核對所有賭客之簽注號碼，以決定輸贏，而完成一次對賭
    行為，縱另種類有「2 星」、「3 星」、「4 星」之差異，
    但侵害法益相同，均係基於一個賭博犯意之決定，達成其同
    一犯罪之各個舉動，應屬法律概念之一行為。又被告經營六
    合彩賭博，先後多次普通賭博、意圖營利供給賭博場所及聚
    眾賭博之行為，各時間緊接，所犯罪名相同，顯係基於概括
    犯意為之，應各依修正前刑法第56條之規定，論以一罪，並
    加重其刑。被告以一個經營六合彩賭博之行為，同時觸犯普
    通賭博罪、意圖營利供給賭博場所罪、意圖營利聚眾賭博罪
    ，為想像競合，應依刑法第55條規定，從一情節較重之意圖
    營利聚眾賭博罪論處。至公訴人雖漏引刑法第266 條第1項
    前段賭博罪及268 條前段圖利供給場所賭博罪之法條，然觀
    諸起訴書之犯罪事實欄，業已載明賭博之全部事實，本院自
    應一併審究。被告乙○○前因賭博案件，經本院於判處有期
    徒刑5 月確定，並於95年3 月29日易科罰金執行完畢，有臺
    灣高等法院被告前案紀錄表在卷可憑，其於有期徒刑執行完
    畢後，5 年內再故意犯本件有期徒刑以上之本罪，不論依修
    正前之刑法第47條，或修正後之刑法第47條第1 項之規定，
    均構成累犯，對被告乙○○而言並無有利或不利之情形，自
    不生新舊法比較之問題，應逕依修正前之刑法第47條之規定
    ，論以累犯，並加重其刑。爰審酌被告等經營六合彩賭博，
    助長投機風氣，危害社會善良風俗，惟考量被告犯罪時間非
    長，被告甲○○、乙○○尚需扶養三名子女，被告丁○○、
    丙○○僅參與接單及結帳等事宜，獲利不高，且被告丙○○
    素行良好，及被告等犯罪後均供認犯行等一切情狀，分別量
    處甲○○有期徒刑6 月、乙○○有期徒刑6 月、丁○○有期
    徒刑4 月、丙○○拘役50日。又被告等於犯罪時之刑法第41
    條第1 項前段規定：「犯最重本刑為5 年以下有期徒刑以下
    之刑之罪，而受6 個月以下有期徒刑或拘役之宣告，因身體
    、教育、職業、家庭之關係或其他正當事由，執行顯有困難
    者，得以1 元以上3 元以下折算一日，易科罰金。」而被告
    等行為時之易科罰金折算標準，修正前罰金罰鍰提高標準條
    例第2 條前段（現已刪除）規定，就其原定數額提高為100
    倍折算1 日，則本件被告等行為時之易科罰金折算標準，應
    以銀元300 元折算1 日，經折算為新臺幣後，應以新臺幣90
    0 元折算為1 日。惟95年7 月1 日修正公布施行之刑法第41
    條第1 項前段則規定：「犯最重本刑為五年以下有期徒刑以
    下之刑之罪，而受六個月以下有期徒刑或拘役之宣告者，得
    以新臺幣一千元、二千元或三千元折算一日，易科罰金。」
    比較修正前後之易科罰金折算標準，以95年7 月1 日修正公
    布施行前之規定，較有利於被告等，則應依刑法第2 條第1
    項前段，適用修正前刑法第41條第1 項前段規定，定其之折
    算標準。
三、扣案之傳真機9 台、計算機3 台、簽注單1112張，雖非當場
    賭博之器具，惟簽注單係賭客交付被告等簽賭而屬被告等所
    有之物，又傳真機及計算機本係被告甲○○所有，供賭博所
    用之物，業據其供明在卷，均應依刑法第38條第1 項第2 款
    之規定宣告沒收。至起訴書所載被告甲○○所有之臺北一信
    南港分社活期儲蓄存帳戶，自94年1 月3 日起至95年4 月28
    日累計金額達2 億7074萬3702元，為存入金額加計總額，固
    有交易明細表可稽，惟無從證明係屬被告甲○○犯罪所得，
    且被告甲○○之犯罪時間應係自94年12月起，而非自94年1
    月起，此觀諸上開賭博場所之住宅是94年11月始承租自明（
    參見偵查卷第21頁），是該帳戶之存款餘額難認係犯罪所得
    ，自不予宣告沒收。
據上論斷，應依刑事訴訟法第299 條第1 項前段、第273 條之1
第1 項，刑法第2 條第1 項、第28條、第266 條第1 項、第268
條、第55條、第38條第1 項第2 款，修正前刑法第56條、第47條
、第41條第1 項前段，罰金罰鍰提高標準條例第1 條前段、修正
前罰金罰鍰提高標準條第2 條，現行法規所定貨幣單位折算新台
幣條例第2 條，判決如主文。
本案經檢察官呂永魁到庭執行職務。
中    華    民    國    95     年    8    月    30    日
                  刑事第四庭法  官  周明鴻
以上正本證明與原本無異。
如不服本判決，應於判決送達後10日內，向本院提出上訴狀。
                            書記官  楊哲偉
中    華    民    國    95     年    8    月    30    日
論罪法條：
刑法第266 條第1 項
在公共場所或公眾得出入之場所賭博財物者，處 1 千元以下罰金
。但以供人暫時娛樂之物為賭者，不在此限。
刑法第268 條
意圖營利，供給賭博場所或聚眾賭博者，處3 年以下有期徒刑，
得併科3 千元以下罰金。


司法院資訊處製作；財團法人民間司法改革基金會備份。
